臺灣高雄地方法院刑事裁定　　　　　　　　　　　　九十三年度重訴字第一四號
　　公　訴　人　臺灣高雄地方法院檢察署檢察官
　　被　　　告　甲○○　男　二.
　　右　一　人
　　選任辯護人　侯勝昌律師
　　　　　　　　陳裕文律師
　　　　　　　　楊靖儀律師
　　被　　　告　乙○○　男　三.
　　　　　　　　丙○○　男　三.
　　　　　　　　丁○○　男　二.
　　右　一　人
　　選任辯護人　吳澄潔律師
　　被　　　告　戊○○　男　三.
　　右　一　人
　　選任辯護人　單文程律師
　　被　　　告　己○○
　　右　一　人
　　選任辯護人　林慶雲律師
　　　　　　　　陳正男律師
　　　　　　　　許瑜容律師
　　被　　　告　庚○○
右列被告因常業詐欺等案件，經檢察官提起公訴（九十三年度偵字第九九○二、一三
三八七號），本院裁定如左：
    主  文
公訴人應於本裁定送達後參拾日內，補正如本裁定理由四、五、六所示事項。
    理  由
一、按刑事訴訟法第二百七十三條第六項規定，起訴或其他訴訟行為，於法律上必備
    之程式有欠缺而其情形可補正者，法院應定期間，以裁定命補正。而「提起公訴
    ，應於起訴書內記載犯罪事實及證據並所犯法條。」，刑事訴訟法第二百六十四
    條第二項第二款定有明文，此乃法定必備之程式。而關於「犯罪事實」應如何記
    載，法律雖無明文規定，惟因其起訴事實即為法院審判之範圍（刑事訴訟法第二
    百六十八條參照），並為被告防禦準備之範圍，故其記載內容必須「足以表明其
    起訴範圍」，使法院得以確定審理範圍，並使被告知悉係因何犯罪事實被提起公
    訴而為防禦之準備，始為完備。因此，如起訴書關於「犯罪事實」之記載不足以
    表明起訴範圍時，即係於法定必備程式有所欠缺。
二、又按檢察官就被告犯罪事實，應負舉證責任，並指出證明之方法。法院於第一次
    審判期日前，認為檢察官指出之證明方法顯不足認定被告有成立犯罪之可能時，
    應以裁定定期通知檢察官補正，逾期未補正者，得以裁定駁回起訴，刑事訴訟法
    第一百六十一條第一項、第二項定有明文。又為貫徹無罪推定原則，檢察官對於
    被告之犯罪事實，應負實質舉證責任。刑事訴訟法修正後第一百六十一條（下稱
    本法第一百六十一條）第一項規定「檢察官就被告犯罪事實，應負舉證責任，並
    指出證明之方法」，明訂檢察官舉證責任之內涵，除應盡「提出證據」之形式舉
    證責任（參照本法修正前增訂第一百六十三條之立法理由謂「如認檢察官有舉證
    責任，但其舉證，仍以使法院得有合理的可疑之程度為已足，如檢察官提出之證
    據，已足使法院得有合理的可疑，其形式的舉證責任已盡…，」）外，尚應「指
    出其證明之方法」，用以說服法院，使法官「確信」被告犯罪構成事實之存在。
    此「指出其證明之方法」，應包括指出調查之途徑，與待證事實之關聯及證據之
    證明力等事項。同條第二、三、四項，乃新增法院對起訴之審查機制及裁定駁回
    起訴之效力，以有效督促檢察官善盡實質舉證責任，藉免濫行起訴，最高法院九
    十一年度第第四次刑事庭會議決議可資參照。
三、本件公訴意旨略如附件起訴書所示，公訴人因而認被告戊○○、丙○○、丁○○
    、己○○、甲○○、乙○○、庚○○等人，係違反證券交易法第十八條第一項，
    第二十條第一項，第二十二條第一項、第三項，第四十四條第一項規定，觸犯證
    券交易法第一百七十一條第一款、同法第一百七十五條，以及刑法第三百四十條
    之罪嫌，並以起訴書之證據並所犯法條欄一所列出六大點證據為其證明方法。
四、然就公訴人於起訴書所列之犯罪事實欄部分：
  (一)公訴人認「被告戊○○、丙○○、丁○○、己○○、甲○○、乙○○、庚○○等
    七人共同基於意圖為自己不法所有之犯意聯絡，自民國九十年九月起陸續成立蘋
    果星球公司、蘋果星球生活館、華振公司、振碁公司、尚揚公司、冠輝公司、弘
    國公司、悅豪公司、廣翰公司等公司，明知蘋果星球公司、蘋果星球生活館、華
    振公司、振碁公司、尚揚公司、冠輝公司、弘國公司、悅豪公司、廣翰公司等均
    未經證券主管機關財政部證券暨期貨管理委員會（下稱證期會）之許可並發給許
    可證照，准許經營證券承銷之證券業務，依法不得經營證券投資信託事業、證券
    金融事業、證券投資顧問事業、證券集中保管事業或其他證券服務事業，且蘋果
    星球公司未經證期會核准及申報生效，不得對非特定人公開招募而出售所持有之
    公司股票，」，然就被告等在前揭犯意聯絡範圍，究以蘋果星球生活館公司名義
    為何行為，並未說明。
  (二)公訴人認「被告等藉由成立華振公司、振碁公司、尚揚公司、冠輝公司、弘國公
    司、悅豪公司、廣翰公司等協力廠商負責代理推銷蘋果星球公司之未上市（櫃）
    股票及會員卡，由華振公司、振碁公司、尚揚公司、冠輝公司、弘國公司、悅豪
    公司、廣翰公司等公司大量招募業務人員，利用旗下業務人員，以蘋果星球公司
    營運良好、持續獲利、股價增值、每年三、九月將分紅、公司未來計劃將於九十
    四年上市（櫃），未來仍會持續增資作為興建大型時尚運動休閒館設備，前景看
    好，且蘋果星球公司有會計師、律師三方控管公司資金及富邦證券輔導上市櫃、
    未來獲利可期等不實訊息，向不特定人推銷販售未上市（櫃）之蘋果星球公司股
    票，以及新華企業投資集團有限公司、佑寧生物科技股份有限公司、麥鑫科技股
    份有限公司等多家未上市（櫃）公司股票，賴以維生。渠等為大量招攬投資者，
    並由丙○○等設計，共同提供教材及教戰手冊等（如附件一至九）、對旗下新進
    職員施以職前訓練課程，輔導及教育員工推銷蘋果星球公司之未上市（櫃）股票
    及會員卡，再循街頭搭訕、網路交友、婚友社交友、或軍中袍澤推薦等方式招攬
    不特定人士投資，並教導業務人員於銷售時偽稱蘋果星球公司未來計劃將於九十
    四年上市（櫃），且公司營運狀況良好、持續獲利、每年三、九月各發放紅利乙
    次、股票不斷增值中，未來仍會持續增資作為興建大型時尚運動休閒館設備，蘋
    果星球公司前景看好等語，藉以騙取投資人購買」。惟就：
    1.銷售「會員卡」部分，究施以何詐術，使何人因而陷入錯誤，購買會員卡數目
      ，及受詐騙金額為何，均未說明，致會員卡部分是否為常業詐欺起訴範圍不明
      。
    2.銷售「新華企業投資集團有限公司、佑寧生物科技股份有限公司、麥鑫科技股
      份有限公司等多家未上市（櫃）公司股票」部分：
      (1)此銷售未上市、上櫃公司股票行為，是何公司參與，是否有以蘋果星球公司
        公司名義參與銷售，語意不明。
      (2)又除起訴書列明之所銷售之三家公司（新華、佑寧、麥鑫）外，究竟尚有銷
        售何未上市上櫃股票，銷售之客體為何，究係公司股票是未上市或者未上市
        上櫃股票或其餘憑證，未據說明。
      (3)有關銷售上開新華、佑寧、麥鑫等未上市上櫃公司股票部分之起訴事實，是
        否僅限證券交易法第一百七十五條、第四十四條第一項之非證券商經營銷售
        證券業務。
    3.蘋果星球公司、華振公司、振碁公司、尚揚公司、冠輝公司、弘國公司、悅豪
      公司、廣翰公司等公司所各違反之證券交易法規定為何，未據清楚說明。
    4.起訴事實中所謂「並由丙○○等設計，共同提供教材及教戰手冊等（如附件一
      至九）」之附件一至九是指何物。（公訴人於起訴書第二十二頁，第十七點僅
      稱被告丁○○所提供之課程訓練講義及光碟一份（如附件一至九），則該附件
      一至九是指何物不明）。
  (三)公訴人認被告等「並分別於九十一年六月二十九日召開股東會進行投資說明，通
    過現金增資之計畫，使投資人錯估蘋果星球星球公司之獲利能力，以每單位十三
    張（即壹萬三千股）、每股新台幣（下同）十元至三十元不等價格認購未上市（
    櫃）之蘋果星球公司股份。尚揚公司等則以一單位（共十三張，合計一萬三千股
    ）十三萬元價格出售普通股股票抽取獎金二至三萬元、每一張（共計一千股）二
    萬三千元或三萬元價格出售增資股股票抽取獎金五千元方式獲取利潤。」，則究
    竟所謂每股認購價格為何，所謂現金增資發行計畫又具體指何，再依據卷內資料
    蘋果星球公司增資共六次，則各該增資發行之間關係為何，另尚揚公司等確實係
    指何公司，各公司參與銷售之時間、程度為何。
  (四)公訴人認「騙取梁家銘等投資被害人之投資金額計約二億九千九百五十九萬三千
    元。蘋果星球公司復為股東蕭維諄等人集中保管蘋果星球公司股票共計七千五百
    三十二張，實際非法經營證券集中保管事業及其他證券服務事業。」，然就：
    1.騙取投資被害人之投資金額計約二億九千九百五十九萬三千元，該金額究竟是
      銷售蘋果星球公司，或包括經營銷售其他未上市上櫃公司股票，語意不明。又
      該金額依據卷內證據為調查局統計蘋果星球公司認股同意書清冊所列明之金額
      ，且與蘋果星球公司之資本額亦不符，則該清冊金額是由何資料估算，有何證
      據，究竟正確金額為何，未據說明。又銷售其餘其他未上市上櫃公司股票之情
      形又為何。
    2.蘋果星球公司實際非法經營證券集中保管事業及其他證券服務事業，其中所謂
      其他證券服務事業為何，未據說明。又所謂非法經營證券集中保管事業之認定
      依據為何，亦有待說明。
  (五)各被告間之犯意聯絡、行為分擔，認定依據各為何。
五、公訴人以起訴書之證據並所犯法條欄一所列之六大點證據為其證明方法，然：
    (一)公訴人於證據清單第六點，列出九大項證物（即本件全部扣押物），待證事實
      為證明全部犯罪事實。然本件扣押物清單多達二十三頁，細目達二百二十三項
      ，且起訴事實繁多，公訴人於各扣押物與待證事實之關聯，僅泛稱全部犯罪事
      實，過於空泛，未具體指明為起訴事實中之何部分，且未指出該等證物之具體
      內容，而無法認為已說明證據與與待證事實之關聯。
    (二)觀卷內尚有多名已製作筆錄之證人或被害人之證述及多份書證，未列入檢察官
      所舉之證據清單內，該些證據與待證事實之關連性為何。
六、公訴人在證據及所犯法條欄二部分，載明認被告等人所為係違反證券交易法第十
    八條第一項，第二十條第一項，第二十二條第一項、第三項，第四十四條第一項
    規定，觸犯證券交易法第一百七十五條，以及刑法第三百四十條之罪嫌。
   (一)公訴人認被告等違反證券交易法第二十條第一項部分，則被告等是否尚觸犯同
     法第一百七十一第一款之規定，請予確認。
   (二)公訴人認被告等違反證券交易法第十八條第一項，第二十條第一項，第二十二
     條第一項、第三項，第四十四條第一項規定，觸犯證券交易法法第一百七十五
     條，以及刑法第三百四十條之罪嫌，如何認定具有牽連犯之裁判上一罪關係，
     依據為何，亦請併予說明。
七、綜上，公訴人就前開起訴事實未予特定明確，使本院無從確定審判範圍，被告等
    亦無從為防禦之準備，屬起訴程式不完備。又未具體「指出其證明之方法」，證
    明方法顯有不足，亦難認已盡其舉證責任，爰依刑事訴訟法第二百七十三條第六
    項及第一百六十一條第二項之規定，請公訴人於本裁定送達後三十日補正本裁定
    理由四、五、六所示事項。
中　　　華　　　民　　　國　　　九十三　　　年　　　十二　　月三十一    日
                                      臺灣高雄地方法院刑事第十六庭
                                          審判長法　官  施柏宏
                                                法  官  洪能超
                                                法  官  陳億芳
右正本證明與原本無異。
如不服本裁定，應於送達後五日內，向本院提出抗告狀。
                                                書記官  林國龍
中　　　華　　　民　　　國　　　九十四　　　年　　　一　　月     三 　　日
附件：起訴書一份。
